【裁判字號】    97,訴,700
【裁判日期】    971021
【裁判案由】    毒品危害防制條例
【裁判全文】
臺灣桃園地方法院刑事判決               97年度訴字第700號
公  訴  人  臺灣桃園地方法院檢察署檢察官
被      告  丙○○
                    （
選任辯護人  陸歷民律師
            陳俊翰律師
被      告  乙○○
選任辯護人  徐原本律師（扶助律師）
上列被告等因毒品危害防制條例案件，經檢察官提起公訴（97年
度偵字第7518號），本院判決如下︰
    主  文
丙○○犯七件販賣第三級毒品罪，各處有期徒刑伍年貳月，扣案
愷他命驗餘淨重玖拾柒點伍陸公克及用以包裝愷他命之塑膠袋貳
拾肆只（空包裝重共計柒點貳公克），均沒收，未扣案因販賣第
三級毒品犯罪所得之財物新臺幣壹萬壹仟伍佰元均沒收，如全部
或一部不能沒收，以其財產抵償之。應執行有期徒刑拾年，扣案
愷他命驗餘淨重玖拾柒點伍陸公克及用以包裝愷他命之塑膠袋貳
拾肆只（空包裝重共計柒點貳公克），均沒收，未扣案因販賣第
三級毒品犯罪所得之財物新臺幣壹萬壹仟伍佰元均沒收，如全部
或一部不能沒收，以其財產抵償之。
乙○○幫助犯七件販賣第三級毒品罪，各處有期徒刑貳年捌月，
扣案帳冊壹本沒收。應執行有期徒刑伍年，扣案帳冊壹本沒收。
    事  實
一、丙○○明知愷他命（俗稱「K 他命」，以下均以「愷他命」
    代稱）係毒品危害防制條例第2 條第2 項第3 款規定之第三
    級毒品，不得販賣，其竟基於意圖營利販賣第3 級毒品愷他
    命之犯意，於97年3 月18日，先後與毒品買家連繫毒品交易
    事宜後，隨即駕駛車號9052-PM 號自小客車搭載具有幫助販
    賣第三級毒品犯意之乙○○，前往桃園縣新屋鄉、中壢市等
    處，由丙○○下車與毒品買家進行交易，而分別出售價值新
    臺幣（下同）2,800 元、2,800 元、1,200 元、1,000 元、
    500 元、2,000 元之愷他命予不詳姓名年籍之毒品買家各1
    次，及於同年月19日某時許以出售價值1,200 元之愷他命予
    不詳姓名年籍之毒品買家1 次（以上合計販賣愷他命7 次）
    ，乙○○明知丙○○之上開行為係販賣愷他命予不特定人牟
    利，竟仍基於幫助販賣第三級毒品之故意，先後於丙○○與
    毒品買家交易愷他命之際，將丙○○該次販賣毒品所得之金
    額逐筆臚列在其所有之筆記本上所標示之日期後方，以供丙○○得以計算販賣毒品所得，而以此方式先後幫助丙○○販
    賣第3 級毒品共7 次。嗣警方於97年3 月19日晚上10時20分
    許因執行巡邏勤務，行經在桃園縣中壢市○○路37巷27號前
    時，見丙○○駕駛上開車號9052-PM 號自小客車停放路旁，
    乘坐車內之丙○○、乙○○形跡可疑，懷疑涉有犯罪，乃上
    前對其等2 人盤查身分及經丙○○、乙○○同意後搜索其等
    身體及放置上開車內之物品，而在丙○○身上查獲其所有供
    私人使用之行動電話2 支（各含SIM 卡1 枚），及在乙○○
    放置在車內副駕駛座上之皮包1 只內，查獲丙○○所有之毒
    品愷他命24包（驗餘淨重97.56 公克，純度為97％，空包裝
    塑膠袋重7.2 公克）、乙○○所有供幫助販賣第三級毒品使
    用之帳冊1 本及乙○○私人所有之現金9 萬元、行動電話1
    支（含SIM 卡1 枚）等物，因而循線查悉上情。
二、案經桃園縣政府警察局報告臺灣桃園地方法院檢察署檢察官
    偵查起訴。
    理  由
壹、程序方面：
一、按被告以外之人於審判外之言詞或書面陳述，除法律有規定
    者外，不得作為證據；被告以外之人於偵查中向檢察官所為
    之陳述，除顯有不可信之情況者外，得為證據；被告以外之
    人於偵查中向檢察官所為之陳述，除顯有不可信之情況者外
    ，得為證據；被告以外之人於檢察事務官、司法警察官或司
    法警察調查中所為之陳述，與審判中不符時，其先前之陳述
    具有較可信之特別情況，且為證明犯罪事實存否所必要者，
    得為證據；當事人、代理人或辯護人於法院調查證據時，知
    有第159 條第1 項不得為證據之情形，而未於言詞辯論終結
    前聲明異議者，視為有前項之同意。刑事訴訟法第159 條第
    1 項、第159 條之1 第2 項、第159 條之2 、第159 條之5
    就此定有明文。
二、經查：
  (一)按現階段刑事訴訟法規定檢察官代表國家偵查犯罪、實施公
    訴，依法其有訊問被告、證人及鑑定人之權，證人、鑑定人
    且須具結，而實務運作時，檢察官偵查中向被告以外之人所
    取得之陳述，原則上均能遵守法律規定，不致違法取供，其
    可信度極高，是以，刑事訴訟法於92年2 月6 日修正時，即
    為兼顧理論與實務，以該法第159 條之1 第2 項規定，除顯
    有不可信之情況者外，得為證據（參考刑事訴訟法第159 條
    之1 立法理由）。至證人依法應具結而未具結者，其證言不
    得作為證據，刑事訴訟法第158 條之3 亦有明文。從而，被
    告本人以外之人於偵查中向檢察官所為之陳述，既已依法具
    結，又非檢察官非法取供而得，且無顯有不可信之情況，即
    應認該證人於偵查中具結所為之證述，具有證據能力。查：
  1.證人丁○○、甲○○於偵查中向檢察官所為之陳述，雖屬被
    告2 人以外之人於審判外所為之陳述，為傳聞證據，惟審酌
    證人丁○○、甲○○於偵查中所為之證述，業經具結作證，
    且均非檢察官非法取供而得，且其等斯時所為陳述，尚無顯
    不可信之情況，即應認其等於偵查中所為之證述，得作為證
    據。
  2.證人即被告乙○○於97年3 月21日偵查中經檢察官以證人身
    分命其具結並予訊問後，所陳關於同案被告丙○○有無販賣
    愷他命等相關證述，對於被告丙○○而言，屬被告本人以外
    之人於審判外所為之陳述，為傳聞證據，惟證人乙○○於偵
    查中向檢察官所為關於被告丙○○有無犯罪之陳述，業經依
    法具結，又無證據證明其係經檢察官非法取供而為之，且無
    顯不可信之情況，即應認證人乙○○於偵查中經具結後向檢
    察官所為之證述，可採為本案證據。至證人乙○○另於97年
    5 月7 日、97年5 月16日檢察官偵訊中，係以被告身分向檢
    察官為陳述，對於被告丙○○而言，仍屬被告以外之人於審
    判外之陳述，又無例外具有證據能力之情形，即不得作為本
    案證據，附此敘明。
  3.證人丁○○於本院審理中具結後所為證述，既經具結為之，
    揆諸上開規定，即得採為本案證據，而證人丁○○係到庭陳
    述自己所見所聞具體事實之人，其證述內容是否可採，要屬
    證據證明力高低之範疇，核與其得否作為證據之證據能力問
    題無關。是以，證人丁○○於本院審理中具結證述其與被告
    乙○○於警局製作筆錄前聊天之過程及內容，自屬該名證人
    就親身經歷所見所聞之事為陳述，性質上自非屬被告乙○○
    之警詢筆錄或自白供述，故被告丙○○之選任辯護人就此所
    指：丁○○與乙○○聊天時所得知之內容係非經法定程序所
    取得的，不具證據能力云云，要屬無據，本院不予採信。
  (二)次按，被告之自白，非出於強暴、脅迫、利誘、詐欺、疲勞
    訊問、違法羈押或其他不正之方法，且與事實相符者，得為
    證據。被告或共犯之自白，不得作為有罪判決之唯一證據，
    仍應調查其他必要之證據，以察其是否與事實相符。刑事訴
    訟法第156 條第1 項、第2 項分別定有明文。訊據被告乙○○於本院審理中供稱：其於警詢中之陳述未受到脅迫，但認
    為警察有對其利誘，是在做筆錄前跟其聊天之警察叫其配合
    ，不然要叫檢察官羈押，其害怕被羈押，就配合那位警察做
    不實之陳述云云。被告乙○○之選任辯護人亦辯護稱：警員
    丁○○在警方對被告乙○○製作筆錄前，有與被告乙○○聊
    天，並向被告乙○○表示「要將其羈押」等語，而以此方式
    利誘被告乙○○，致被告乙○○始為警詢之陳述，而此害怕
    之心理延續到警方正式製作警詢筆錄時及其後由檢察官訊問
    時仍存在，故被告乙○○於警詢、偵查中之自白係警方以利
    誘方式不正取供而得，不得作為證據云云。惟查：
  1.證人丁○○業於本院審理中到庭具結證稱：伊查獲被告2 人
    後，即將被告2 人帶回隊上，將該2 人分開帶到不同之辦公
    室內，伊在被告乙○○所在之辦公室內，先與被告乙○○聊
    天，告知有錄音，要求乙○○據實陳述，伊當時有詢問乙○○關於扣案愷他命、現金9 萬元、帳冊從何而來、作何用，
    其中，乙○○稱9 萬元是他向女友借得，此時適有乙○○之
    女友前來保安隊欲探望乙○○，伊便至辦公室外詢問乙○○
    之女友有無借9 萬元予乙○○，經乙○○之女友表示沒有，
    伊便回到辦公室內向乙○○表示不要故意隱瞞事實，否則涉
    犯罪名更重，乙○○之後僅告知他與丙○○到中壢、新屋一
    帶販賣毒品愷他命共5 、6 次，都是丙○○自己下車去賣，
    乙○○只負責記下來丙○○賣了多少錢的毒品，帳冊內所記
    「3/18」是指日期，日期之後的「28」是代表2 千8 ，括弧
    內寫了數字和「油」之部分是代表加油的錢等情節，也未說
    明清楚該9 萬元之來源如何，因伊有事要先離開，便對乙○○表示警方在製作筆錄時會詳細詢問販賣愷他命之時間、地
    點，要他仍須據實陳述，若不據實陳述，案子移送給檢察官
    之後，檢察官若認要羈押，有可能會被羈押，伊有說警察沒
    有羈押權，要移送到檢察官、法院那裡才有羈押權等語明確
    ，並堅決否認有何以「你朋友都承認了，你不承認也沒用，
    要檢察官羈押被告」等言詞脅迫利誘被告乙○○之情形存在
    。而證人即警員甲○○於本院審理中亦具結證稱：本件乙○○之警詢筆錄由伊打字製作，由陳俊豪警員詢問，伊在對乙○○作筆錄之前，陳俊豪及丁○○有跟伊大約提過查獲乙○○、丙○○的經過，但未提到丁○○有跟乙○○先聊天錄音
    之部分，沒有同事轉告伊關於丁○○與乙○○之聊天內容，
    伊手邊亦無丁○○與乙○○聊天之錄音帶存在，警方在製作
    及詢問乙○○警詢筆錄過程，乙○○所陳述的內容都是他自
    由意志下所為陳述，伊等並未跟乙○○說要他配合，若不配
    合就請檢察官羈押他，亦未使用其他強暴脅迫的不正方法對
    乙○○做筆錄等語明確。是以，依照證人丁○○、甲○○之
    上開證述可知，證人丁○○、甲○○於製作被告乙○○之警
    詢筆錄前或製作過程中，確無對被告乙○○為任何脅迫利誘
    之言語取供情形，足堪認定。
  2.另經本院當庭播放被告乙○○之警詢錄音光碟勘驗結果發現
    ，自該警詢錄音光碟錄製時間第15分53秒開始至第16分01秒
    間之畫面，可看出大約在15分58秒時有1 名身穿藍色上衣、
    牛仔褲之男子走近畫面中央製作筆錄之被告乙○○身後，該
    名男子對乙○○說「咬死你喔（同時用左手指向乙○○身旁
    ），我跟你講我叫檢察官把你押了」這句話之後，隨即又走
    遠，該段對話內容是在偵卷第22頁第1 行答案至第2 行問題
    間所發生的乙節綦詳，此固有本院97年10月7 日勘驗筆錄1
    份在卷可參。惟觀諸被告乙○○該次警詢筆錄全文，被告乙○○除有供出扣案愷他命為丙○○所有，筆記本內之日期、
    數字係為丙○○紀錄販賣愷他命之所得，丙○○所賣之人都
    是他的朋友，都是丙○○在聯繫想買愷他命之人，其只是記
    帳沒分到錢等語外，對於扣案現金9 萬元之來源、其與丙○○於97年3 月19日晚上為警查獲前預計前往百老匯汽車旅館
    PARTY 、扣案愷他命是丙○○所有等節，所言核與其嗣於偵
    查中及本院審理中之供述相符，並無明顯因聽聞該名身穿藍
    色上衣、牛仔褲之男子對其所言「咬死你喔，我跟你講我叫
    檢察官把你押了」這句話之故，而令其翻異前詞，故為不實
    陳述之情形存在，由此足認上開身穿藍色上衣、牛仔褲之男
    子所說話語，並未因此達到壓制被告乙○○之自由意志，致
    被告乙○○故為不利於己之不實供述之程度，由是尚難認定
    被告乙○○及其選任辯護人所述「警察利誘要其配合，不然
    要叫檢察官把其押起來」云云，有何構成刑事訴訟法第156
    條第1 項所規定「強暴、脅迫、利誘、詐欺、疲勞訊問、違
    法羈押或其他不正之方法」之行為，加以被告乙○○於警詢
    中所為坦承幫助被告丙○○販賣愷他命之自白，業經本院為
    足以採信之認定（詳後述「貳、一」），則被告乙○○於警
    詢中涉及犯罪之自白，即得作為證據。
  3.再者，證人乙○○於警詢中所述關於被告丙○○有無販賣愷
    他命，及其有無為被告丙○○記帳、保管毒品而幫助被告丙○○販賣愷他命之行為等事項之陳述，對於被告丙○○而言
    ，固屬被告以外之人於審判外之陳述，為傳聞證據。然因證
    人乙○○之上開警詢陳述，並非違法取得，業如前述，且其
    嗣於本院審理中到庭接受交互詰問後所為陳述，與其先前於
    警詢中之陳述不符，本院審酌警方係同時查獲被告2 人，並
    在被告乙○○攜帶之皮包內扣得被告丙○○所有之愷他命24
    包及被告乙○○所有之帳冊1 本後，經被告乙○○自承上開
    愷他命均為被告丙○○所有，帳冊為其所有等情，就此部分
    核與被告丙○○之供述相符；此外，證人乙○○亦於警詢中
    向警方陳述其以扣案帳冊為被告丙○○紀錄販賣愷他命所得
    之案情重要事項在卷，核與其嗣於97年3 月21日經檢察官訊
    問時之證述相符。詎證人乙○○嗣於本院審理中竟翻異前詞
    ，改稱：並未幫丙○○紀錄販賣毒品所得，帳冊內所記數字
    是丙○○向伊借款之金額云云，致其前於司法警察調查中所
    為之陳述，與審判中不符，反與被告丙○○於偵查中及本院
    審理中之辯詞相符，顯有可疑。依上開說明可知，證人乙○○前於司法警察調查中之陳述，尚未經過刻意思索或經他人
    污染其記憶，其本身斯時亦未及設詞為己脫罪，足認具有較
    可信之情形，且為證明被告丙○○之犯罪事實存否所必要者
    ，自得採為證據。是以，檢察官主張證人乙○○於警詢中之
    陳述亦可採為證據等語，並非無據。
  (三)卷附臺灣檢驗科技股份有限公司濫用藥物檢驗報告、內政部
    警政署刑事警察局97年4 月15日刑鑑字第0970047506號鑑定
    書，均為各該人員鑑定被告2 人之尿液確認呈毒品愷他命陽
    性反應，及鑑定被告丙○○為警查獲之愷他命藥錠確認含有
    愷他命成分後，依其等所見鑑定結果製作之證明文書，性質
    上雖亦為被告以外之人於審判外所為之書面陳述，為傳聞證
    據，惟該項證據係檢察官依刑事訴訟法第208 條第1 項規定
    概括授權司法警察依法送請上開2 處專業鑑定機構鑑定而得
    者，屬同法第159 條第1 項之「除法律有規定者外」之情形
    ，無須準用鑑定人具結之規定，自均得採為證據。
  (四)被告乙○○及其辯護人於本院準備程序中，就檢察官所提作
    為本案證據之被告丙○○於警詢、偵查中之陳述、桃園縣政
    府警察局搜索扣押筆錄、行動電話門號0000000000號及0000
    000000號申請人基本資料及雙向通聯紀錄等證據之證據能力
    ，均表示不爭執，迄本院言詞辯論終結前亦未聲明異議，且
    本院審酌檢察官所提上開證據均非公務員違法取得之證據，
    並無證據力明顯過低之情形，復經本院於審判期日就上開證
    據進行調查、辯論，依法自得作為本案證據。
  (五)被告2 人之選任辯護人均陳稱：根據被告所述，警方是自行
    將包包拿出後打開，並發現扣案毒品，且未經被告2 人同意
    ，並遲至警局製作筆錄時，始給予被告2 人簽署同意搜索文
    件，涉及非法搜索云云。惟按，刑事訴訟法第131 條之1 前
    段規定：「搜索，經受搜索人出於自願性同意者，得不使用
    搜索票。」係因受搜索人既已自願放棄其隱私權，而同意任
    由執行搜索之公務員予以搜索，即毋庸按一般令狀程式為之
    。至所稱自願性同意者，祇要受搜索人係在意思自主之情況
    下，表示同意為已足，要與其是否遭逮捕，喪失行動自由，
    分屬不同範疇，亦不因其有無他人陪同在場，而異其法律效
    果（最高法院95年度台上字第4082號判決意旨參照）。次按
    ，搜索經受搜索人出於自願性同意者，固得不使用搜索票，
    然受搜索人若不明搜索人員之來意，縱有同意，亦非出於自
    願，是執行人員應先行出示證件、表明身份與來意，俾受搜
    索人知悉搜索之意涵後所為之同意，始屬自願性同意（最高
    法院96年度台上字第1630號判決意旨可資參照）。經查，證
    人丁○○於偵查、審理中具結證稱：伊與同事身著制服駕駛
    警方巡邏車外出巡邏時，見被告2 人之行跡可疑，伊遂下車
    予以盤查，並有表明身分及來意之後，復請被告2 人出示證
    明文件，嗣因被告乙○○並未攜帶身分證件，伊進而查看被
    告詹鎮忠駕駛之車輛發現副駕駛座上放有皮包1 只，而要求
    被告將該皮包打開供其查看內容後，發現皮包內有1 包白色
    結晶體之物，伊認為該包結晶體是毒品，而請同事駕駛另1
    部巡邏車到場，當場以檢視劑查驗該包物品確認含有愷他命
    成分，經伊詢問被告2 人該包物品為何，被告2 人亦坦承是
    愷他命後，認定被告2 人涉犯持有毒品犯行，經被告2 人同
    意後搜索上開被告詹鎮忠所駕駛之車輛，而在被告乙○○所
    有用以放置愷他命之皮包內，查獲帳冊1 本及現金9 萬元後
    ，將被告2 人帶回警局訊問等情明確，顯見被告2 人在現場
    經警方搜索時，業已明瞭證人丁○○等警員欲加以搜索之來
    意，並在意思自主之情況下，表示同意，警方即無須持搜索
    票之令狀始得進行搜索，由此顯見被告2 人斯時確有同意警
    方搜索之情無訛，至於卷附自願受搜索同意書2 紙僅係警方
    事後提供予被告2 人簽名確認之文書，縱係被告2 人於搜索
    完畢後在警局始簽署上開文書，亦不影響前開同意搜索之法
    律效果，從而，本案難認有辯護人所指違法搜索之情形存在
    。是扣案被告丙○○所有之毒品愷他命24包（驗餘淨重共97
    .56 公克，純度為97％，空包裝塑膠袋重7.20公克），並無
    違法搜索取得之情形，又非屬供述證據，無傳聞法則之適用
    ，與本案待證事實具有關聯性，即得採為證據。
  (六)末查，扣案被告乙○○所有之帳冊1 本及9 萬元現金、及被
    告丙○○所持用之行動電話（均含SIM 卡1 枚）2 支、被告
    乙○○所持用之行動電話（含SIM 卡1 枚）1 支等物及卷附
    刑案採證照片8 幀，均非供述證據，無傳聞法則之適用，與
    本案待證事實具有關聯性，且無證據證明係公務員違法取得
    之物，亦得採為證據。
貳、實體方面：
一、訊據被告丙○○、乙○○矢口否認上開犯行，被告丙○○辯
    稱：其未販賣愷他命予他人，扣案愷他命是其於97年3 月19
    日下午6 時許向不詳姓名年籍之人聯絡購得之物，欲供當日
    晚上為乙○○慶生使用，其於購得上開愷他命後即開車去接
    乙○○，還未抵達欲辦生日聚會之百老匯汽車旅館前，就為
    警方查獲云云，被告乙○○辯稱：丙○○開車來接其時，便
    說扣案愷他命是要為其慶生使用，並說要放在其所有之包包
    內，帳冊內所記「3/18」以後之數字是丙○○於97年3 月18
    日在奪標KTV 內向其借錢支付酒錢、叫小姐費用、包廂費之
    紀錄，而「3/19」以後之數字則是丙○○於97年3 月19日駕
    車搭載其後，向其借款支付汽車旅館人頭費之紀錄，其未幫
    助丙○○販賣愷他命云云。經查：
  (一)上揭事實欄所載犯罪事實，業據證人即被告乙○○於97年3
    月21日偵查中具結證稱：伊於97年3 月19日為警查獲持有愷
    他命24包，都是丙○○的，新臺幣9 萬元、帳冊都是伊的，
    當時是丙○○開車，扣案愷他命是準備要去汽車旅館玩用的
    ，伊未跟丙○○一起賣過愷他命，有陪丙○○出去過，伊看
    到的情形就是丙○○會自己跟對方接觸講話，回來之後就會
    叫伊幫他記帳，因為只有伊有筆記本，比如28就是2 千8 、
    12就是1 千2 、10就是1 千、5 就是5 百，是丙○○賣愷他
    命叫伊記的帳，伊沒有幫他賣，只是幫他記帳，因為這幾天
    伊都跟丙○○在一起，所以就幫丙○○這個忙，至於丙○○
    的毒品來源，伊只有看到丙○○都放在背包裡面，下車的時
    候會帶著包包下車，伊不曉得2 千8 是丙○○賣多少，1 千
    2 是賣多少，筆記本裡面的「（12）」及「油（13）」應該
    是指油錢，車子是丙○○的，由筆記本來看，丙○○於3 月
    18 日 、3 月19日總共賣了7 次，伊所述關於丙○○之部分
    均屬實，至於警方查獲的那24包愷他命，不是準備要分裝販
    賣的，而是要帶去慶生玩的等語綦詳，核與其於警詢中所陳
    ：扣案帳冊、現金9 萬元及NOKIA 廠牌6500號灰色手機為伊
    所有之物，伊有作帳冊上數字，為記錢之數字，該9 萬元為
    伊所得（此部分業經證人甲○○於偵查中敘明應係『所有』
    之誤），沒有販賣愷他命所得，筆記本所載「3/18」為日期
    ，後面數字「28」為2,800 元之意，以此類推，為賣愷他命
    所得之紀錄，伊在這2 天內有與丙○○去賣過愷他命5 、6
    次，時間伊忘了，販賣地點於新屋、中壢市一帶，警方查獲
    伊和丙○○共同持有之愷他命原本打算去開搖頭舞會，現在
    去不成了，伊有花8 千元購買警方所查獲3 級毒品愷他命，
    不知該毒品從何而來，不知數量，伊當時不在現場販賣等語
    相符，復有警方於97年3 月19日晚上10時15分許，在桃園縣
    中壢市○○路37巷38號前查獲被告丙○○、乙○○後，在被
    告乙○○放置車號9052-PM 號自小客車副駕駛座椅上之黑色
    皮包內扣得愷他命24包、帳冊1 本等物扣案可佐。
  (二)如附表編號一所示毒品愷他命24包（驗餘淨重共97.56 公克
    ，純度為97％，空包裝塑膠袋重7.2 公克），經送請內政部
    警政署刑事警察局鑑驗結果，確認含有第3 級毒品愷他命之
    成分無誤，有內政部警政署刑事警察局97年4 月15日刑鑑字
    第0970047506號鑑定書1 紙附卷足憑，由此足徵扣案愷他命
    係屬毒品危害防制條例第2 條第2 項第3 款所規定之毒品，
    屬違禁物無訛。此外，復有桃園縣政府警察局97年3 月19日
    扣押筆錄暨扣押物品目錄表、自願受搜索同意書、現場蒐證
    照片8 幀附卷可參（見97年度偵字第7518號卷第27至35頁）
    。審酌證人乙○○於警詢、97年3 月21日偵查中，就被告丙○○販賣愷他命予他人之時間、地點、金額等關於被告丙○○涉犯販賣第3 級毒品罪之重要事項，前後證述互核一致。
    是以，證人乙○○於警詢中及97年3 月21日偵查中所陳其幫
    助被告丙○○紀錄販賣愷他命所得之情節，殊值採信。
  (三)被告丙○○於本院審理中雖辯稱：其是97年3 月19日下午某
    時許，以公用電話聯繫毒品賣家後，相約於同日下午6 時許
    在桃園縣中壢市中華電信公司交易愷他命，伊只說要買35,0
    00元，對方給其20小包及4 大包之愷他命，不知購買多少數
    量，當天被查獲之前其未販賣任何愷他命予他人云云，及證
    人乙○○亦於本院審理中翻異其詞，辯稱：伊未幫丙○○記
    帳冊，帳冊內所記數字是丙○○向伊借款之金額，警詢中是
    配合警員丁○○之說法，而說伊幫丙○○販賣愷他命，故伊
    在偵查中跟檢察官也這樣說云云。惟查：
  1.證人乙○○就其在扣案筆記本內記載之數字含意如何，固於
    本院審理中陳稱：伊與丙○○於97年3 月18日凌晨一起在中
    壢奪標ＫＴＶ唱歌約1 小時，伊去到ＫＴＶ包廂有看到3 、
    4 個小姐，之後沒有再叫小姐進來，扣案筆記本上所寫的金
    額就是每組數字後面加2 個0 ，最前面之「3/18」日代表日
    期，故筆記本所載就是代表丙○○於97年3 月18日分別向伊
    借過2,800 元、2,800 元、1,200 元、1 千元、5 百元、2
    千元，這是伊在奪標ＫＴＶ內唱歌時，丙○○向伊借來付酒
    錢、叫小姐及包廂之費用，伊不知道為何丙○○要先後6 次
    向伊借款1 、2 千元不等之金額，至於筆記本倒數第2 行最
    後面所寫的（12）沒有什麼意思，最後一行所寫的「13」代
    表油錢1,300 元，也是丙○○跟伊借的，另外，丙○○在97
    年3 月19日查獲前來找伊，當伊坐上車時，即向伊借1,200
    元要付人頭費，在ＫＴＶ叫1 個小姐要1 千元或2 千元，時
    間為1 至2 個小時，筆記本上只有丙○○向伊借錢加油之部
    分有特別註記「油」字，其餘金額就是丙○○在ＫＴＶ內用
    的錢，所以不用記，而19日的錢，就是付人頭費而已，所以
    不用記云云在卷。然而，衡諸常情，一般人在有女陪侍之Ｋ
    ＴＶ內消費時，不僅該ＫＴＶ包廂費之計算方式有其固定價
    格及時段之計算標準、小姐陪侍費用亦須視小姐人數及坐檯
    時數高低而有差異，至酒錢則要視客人消費期間之開酒數量
    多寡來計算，衡情，上開包廂費、小姐費用及酒錢通常係客
    人在離場前請店家計算後由客人支付，始為合理，鮮少會在
    唱歌、飲酒期間即個別支付上述包廂費、小姐費用及酒錢之
    理。況依本案之情形觀之，被告丙○○與證人乙○○係同在
    1 間包廂內飲酒唱歌，且被告丙○○在證人乙○○到場前，
    業已叫得4 名小姐在場陪伴，其後未再叫其他小姐到場，而
    證人乙○○到場喝酒唱歌約1 小時即結束，揆諸常情可知，
    被告丙○○應係在消費結束後始與店家結算上述包廂費、小
    姐費用、酒錢，始符常情，縱被告丙○○斯時並無金錢可供
    支付，而須向他人借貸金錢以應急，其亦僅須向證人乙○○
    借得與店家結算金額相符或相近之某一特定金額之金錢來支
    付即可，豈有先於飲酒唱歌期間，即陸續以支付包廂費、酒
    錢、小姐費用之名義，先後向證人乙○○借得金額尾數不一
    之2,800 元、2,800 元、1,200 元、1 千元、5 百元、2 千
    元等金錢之理。加以證人乙○○對於97年3 月19日當天要找
    多少人前往百老匯汽車旅館開PARTY 之部分，陳稱：是伊決
    定要去百老匯汽車旅館開PARTY ，是臨時要去，還沒有想好
    要找多少人，先去開好房間，再想要找哪些朋友過來，那些
    人直接到汽車旅館，由他們自己付汽車旅館的人頭費用，每
    人3 百元，其餘費用不用付云云，與其嗣後所稱：被告丙○○於97年3 月19日向伊借1,200 元作為百老匯汽車旅館之人
    頭費用云云，迥然不符。審酌證人乙○○既稱是伊決定到百
    老匯汽車旅館慶生，衡情應由證人乙○○於抵達該旅館後，
    先行出資墊付人頭費用，始符常情，豈有由被告丙○○先向
    證人乙○○借用1,200 元來支付汽車旅館人頭費用之理，是
    以，證人乙○○所陳：97年3 月19日丙○○向伊借1,200 元
    ，是為支付百老匯汽車旅館之人頭費用云云，亦與常情不合
    ，不足採信。況，證人乙○○僅就被告丙○○向伊借錢加油
    之部分，特別在筆記本內著名（油）字，其餘金額均未為任
    何註記，此觀諸卷附筆記本內容之照片即明，審酌被告丙○○於偵查中均供稱：其去奪標喝酒時，有叫4 個傳播妹，其
    間有也請其他人，錢帶不夠，電話聯絡乙○○，請乙○○借
    伊錢，乙○○就來了，其借了多少也忘了等語可知，被告丙○○對於其於97年3 月18日究竟向證人乙○○借得多少錢乙
    節，實無明確記憶，倘被告丙○○日後有意賴帳，而證人乙○○又未加以特別註記，日後豈不增添向被告丙○○追討欠
    款之風險，由此益徵證人乙○○於本院審理中所陳：筆記本
    上只有丙○○向伊借錢加油之部分有特別註記「油」字，其
    餘金額就是丙○○在ＫＴＶ內用的錢，所以不用記，而19日
    的錢，就是付人頭費而已，所以不用記云云，顯有悖於常情
    ，尚難逕採。
  2.又，證人乙○○除就扣案9 萬元為職棒簽賭所得或職籃簽賭
    所得乙節，先後陳述不一外，其於本院審理中所陳：其可區
    分職籃、職棒，伊於偵查中說是賭職棒贏來的錢，是因為習
    慣說是職棒，伊是賭美國ＮＢＡ籃球賽於96年11月、12月、
    97年1 月之賽事，賭賽爾提克隊贏，但不知賽爾提克隊是美
    國哪個城市之球隊，亦不知該隊在上個球季有哪些主要球員
    ，不清楚上個球季ＮＢＡ總冠軍賽對決的隊伍是哪幾隊，只
    聽別人說賽爾提克隊很強云云，亦與一般人為參與上開職籃
    賭局，會對參賽球隊所屬州別、成員素質及實力強弱等事項
    予以鑽研、了解，俾使下注得獎之機率增加之常情不符，由
    此足認證人乙○○就此部分之陳述，要屬子虛，不足逕採。
    縱本院並無積極證據足堪認定該扣案9 萬元現金確為被告丙○○販賣毒品所得之財物或證人乙○○幫助被告丙○○販賣
    毒品所得之財物，惟證人乙○○就上開陳述不實之處，亦可
    供本院判定證人乙○○所為證言之可信性甚為薄弱，不足逕
    採為對被告丙○○有利之認定依據。
  3.另，參以證人乙○○於本院審理中陳稱：不知犯罪嫌疑人被
    羈押前要經過哪些程序、不知警察有無羈押人犯之權利，因
    丁○○叫伊說扣案筆記本內所記載如28之數字是指2,800 元
    ，是賣愷他命所得之紀錄，伊會害怕，是丁○○叫伊配合，
    伊於警詢中就隨便講說伊有跟丙○○在新屋、中壢一帶販賣
    過愷他命5 、6 次，是丙○○交易，伊負責記帳云云，既經
    證人丁○○、甲○○於偵查中及本院審理中堅決否認在卷，
    而證人乙○○所指警員丁○○於製作警詢筆錄前所說「你朋
    友都承認了，你不承認也沒用，要檢察官羈押被告」等言詞
    、製作警詢筆錄時一名身穿藍色上衣、牛仔褲之男子走近伊
    身後，對伊說「咬死你喔，我跟你講我叫檢察官把你押了」
    等言詞，係對伊為脅迫利誘乙節，亦經本院認定並無任何不
    正取供之情形存在，業如前述，則證人乙○○仍執前詞，辯
    稱係警員丁○○於製作警詢筆錄前以「要叫檢察官押起來」
    等語對其利誘，致其於警詢及97年3 月21日檢察官訊問時所
    證被告丙○○有在新屋、中壢一帶販賣愷他命5 、6 次，筆
    記本內之金額係伊幫忙紀錄販賣毒品所得等陳述，均係受警
    員丁○○之利誘影響而隨便證述云云，實無足採。由此足徵
    證人乙○○於警詢及97年3 月21日檢察官訊問中所為關於被
    告丙○○販賣愷他命之時間、次數、地點、每次販賣毒品所
    得之販賣第3 級毒品之毒品交易重要事項及其為被告丙○○
    紀錄販賣毒品所得之幫助販賣第3 級毒品之重要事項，較之
    證人乙○○於本院審理中之陳述而言，均與事實較為相符，
    具有其他特別可信之情況，足供本院採為證據，並用以認定
    被告丙○○所涉多次販賣愷他命之犯行無疑，至為灼然。
  4.綜上所述，足認證人乙○○於警詢、偵查中所陳：被告丙○○於97年3 月18日、19日有在新屋、中壢一帶販賣愷他命給
    別人，其幫忙在帳冊上紀錄販賣毒品之金額等語，核與事實
    相符，足堪採信。至其嗣於本院審理中之陳述，就其於警詢
    、97年3 月21日偵查中所證關於為被告丙○○記帳之幫助販
    賣第3 級毒品部分，刻意隱匿，而矯飾辯稱：該筆記本所載
    金額均為借款云云，要屬事後迴護、隱匿被告丙○○之詞，
    要與事實不符，不足採信。
  (四)末查，販賣毒品（不問係海洛因、甲基安非他命、愷他命等
    ）係違法行為，非可公然為之，且有其獨特之販售通路及管
    道，可任意分裝或增減其份量，復無公定價格，而每次買賣
    之價量，可能隨時依雙方關係深淺、資力、需求量及對行情
    之認知、來源是否充裕、查緝鬆嚴、購買者被查獲時供述購
    買對象之可能風險評估等，而異其標準，非可一概而論，本
    案被告丙○○既不承認其有上揭販賣愷他命予他人之事實，
    本院自無從查得其販入愷他命之真正價格及其是否因非法販
    賣該愷他命予他人而獲得具體利潤之金額，然按近年來政府
    為杜絕毒品之氾濫，對於查緝施用及販賣毒品之工作，無不
    嚴加執行，販賣毒品罪又係重罪，設若無利可圖，衡情一般
    持有毒品之人當無輕易將所持有之愷他命轉讓他人而甘冒於
    再次向他人購買時，有被查獲移送法辦之危險之理，且每次
    買賣之價量，會隨時依雙方關係之深淺、當時之資力、需要
    程度及對行情之認知等因素而為機動地調整，因之販賣之利
    得，除經坦承犯行，或帳冊價量均臻明確外，委難察得實情
    ，職是之故，縱未確切查得販賣賺取之實際差價，但除別有
    事證，足認係按同一價格轉讓，確未牟利外，尚難執此認非
    法販賣之事證有所不足，致知過坦承者難辭重典，飾詞否認
    者反得逞僥倖，而失情理之平。而按扣案筆記本記載，被告
    丙○○販賣愷他命予他人之次數多達7 次，被告丙○○竟費
    心自甘承受重典，涉險販賣第3 級毒品，當有牟利之圖。是
    被告丙○○販賣愷他命確有營利之意圖，亦可認定。
  (五)綜此，被告丙○○所辯其未曾販賣愷他命予他人云云，及被
    告乙○○所辯：其未幫助丙○○販賣愷他命云云，均屬事後
    卸責之詞，不足採信。是被告丙○○、乙○○所涉犯行，均
    事證明確，均堪認定。
二、核被告丙○○所為，係犯毒品危害防制條例第4 條第3 項之
    販賣第三級毒品罪。至被告乙○○僅出於幫助之犯意，於被
    告丙○○每次販賣愷他命時，提供記帳之助力，足見被告乙○○係參與販賣第三級毒品愷他命構成要件以外之刑為，其
    所為係幫助犯而非正犯行為，故核被告乙○○所為，係犯刑
    法第30條第1 項前段、毒品危害防制條例第4 條第3 項之幫
    助販賣第三級毒品罪。被告丙○○所犯七件販賣第3 級毒品
    罪，及被告乙○○所犯幫助販賣第三級毒品罪，各犯罪個別
    ，行為互殊，顯係各基於個別犯意為之，各應分論併罰。被
    告乙○○係以幫助之意思，實施販賣第三級毒品愷他命罪構
    成要件以外之行為，爰依刑法第30條第2 項之規定，各按正
    犯之刑減輕之。爰審酌被告丙○○明知愷他命業據公告列為
    第3 級毒品，對人體有莫大之戕害，危害國民身體健康及社
    會風氣，猶仍多次販賣予他人施用，因此取得販賣毒品所得
    共計11,500元、被告丙○○之智識程度為高中畢業、其生活
    狀況為未婚，因本案羈押前從事殯葬業，並與父母、弟弟同
    住，暨其犯罪後矢口否認犯行之態度等一切情狀，量處如主
    文第1 項所示之刑，並定其應執行之刑，及審酌被告乙○○
    犯罪之動機及目的僅係以記帳、保存毒品等行為幫助被告丙○○販賣第三級毒品，並未因此取得任何金錢報酬、其智識
    程度為工商畢業、其生活狀況為未婚，因本案羈押前無業，
    並與父母弟妹同住，暨其犯罪後矢口否認犯行之態度等一切
    情狀，量處如主文第2 項所示之刑，並定其應執行之刑，以
    資懲儆。
三、按沒收為從刑之一種，依主從不可分之原則，應附隨緊接於
    主刑之下而同時宣告；又共同正犯因相互間利用他人之行為
    ，以遂行其犯意之實現，本於責任共同之原則，有關沒收部
    分，對於共犯間供犯罪所用之物，自均應為沒收之諭知。惟
    幫助犯僅係對於犯罪構成要件以外行為為加工，並無共同犯
    罪之意思，自不適用該責任共同原則，對於正犯所有供犯罪
    所用之物或犯罪所得之物，亦為沒收之諭知（最高法院91年
    度台上字第5583號判決意旨參照）。查扣案愷他命驗餘淨重
    共97.56 公克，純度為97％，為本案查獲之毒品，業經鑑驗
    無誤，均屬違禁物，且為被告丙○○所有之物無訛，爰依刑
    法第38條第1 項第1 款宣告沒收之，上開用以包裝愷他命之
    外包裝塑膠袋共24只（空包裝重共計7. 2公克），可與毒品
    愷他命析離，且為被告丙○○所有供犯罪所用之物，應依毒
    品危害防制條例第19條第1 項前段規定諭知沒收。又，扣案
    帳冊1 本係被告乙○○所有供其犯幫助販賣第三級毒品罪所
    用之物，業經被告乙○○陳述在卷，故上開帳冊為被告乙○○所有供犯罪所用之物，爰依刑法第38條第1 項第2 款規定
    宣告沒收之。此外，被告丙○○販賣毒品之所得共計11,500
    元，係其因犯毒品危害防制條例第4 條第3 項之罪所得之財
    物，應依毒品危害防制條例第19條第1 項之規定沒收，因未
    扣案，併諭知如全部或一部不能沒收時，以其財產抵償之。
    至，扣案被告丙○○所持有之行動電話2 之（內含門號0000
    000000號、0000000000號SIM 卡各1 枚），並無積極證據證
    明係被告丙○○所有供犯本案販賣第3 級毒品罪使用之物，
    本院無從併予宣告沒收，另扣案9 萬元現金及被告乙○○所
    有之行動電話1 支（含門號0000000000號SIM 卡1 枚），亦
    屬被告乙○○私人所有之物，亦無證據證明係被告乙○○所
    有供犯本案幫助販賣第三級毒品罪所用之物或因犯罪所得之
    財物，又非違禁物，本院即不得併予宣告沒收，均附此敘明
    。
據上論斷，應依刑事訴訟法第299 條第1 項前段，毒品危害防制
條例第4 條第3 項、第19條第1 項，刑法第11條、第30條第1 項
前段、第2 項、第51條第5 款、第38條第1 項第1 款、第2 款，
判決如主文。
本案經檢察官陳國安到庭執行職務。
中    華    民    國    97    年    10    月    21    日
                  刑事第九庭  審判長法  官  吳為平
                                    法  官  林玉蕙
                                    法  官  胡芷瑜
以上正本證明與原本無異。
如不服本判決，應於判決送達後10日內向本院提出上訴狀（應附
繕本），其未敘述上訴理由者，應於上訴期間屆滿後20日內補提
理由書狀於本院，上訴於臺灣高等法院。
                                    書記官  張懿昀
中    華    民    國    97    年    10    月    22    日
附錄論罪科刑法條全文
毒品危害防制條例第4條第3項
製造、運輸、販賣第三級毒品者，處5 年以上有期徒刑，得併科
新臺幣 5 百萬元以下罰金。


司法院資訊處製作；財團法人民間司法改革基金會備份。
